【裁判字號】    97,易,51
【裁判日期】    970505
【裁判案由】    詐欺
【裁判全文】
臺灣宜蘭地方法院刑事判決                97年度易字第51號
公  訴  人  臺灣宜蘭地方法院檢察署檢察官
被      告  丙○○
上列被告因詐欺案件，經檢察官提起公訴（96年度偵字第2450號
），本院判決如下：
    主  文
丙○○幫助犯詐欺取財罪，累犯，處有期徒刑伍月，如易科罰金
，以新臺幣壹仟元折算壹日。
    事  實
一、丙○○前因搶奪案件，經本院以91年度訴字第484號判決判
    處有期徒刑1年，經臺灣高等法院以92年度上訴字第1635號
    判決駁回上訴確定，甫於民國93年8月29日縮短刑期執行完
    畢。詎仍不知悔改，其可預見將金融帳戶提供他人使用，該
    他人極可能以該帳戶作為詐欺取財犯罪之工具，竟仍不違其
    本意，基於幫助他人詐欺取財之不確定犯罪故意，於96年5
    月間某日在不詳地點，將其臺灣郵政股份有限公司礁溪郵局
    00000000000000號帳戶（下簡稱郵局帳戶）之金融卡連同密
    碼，提供予某不詳姓名年籍蒐集帳戶之人。嗣該蒐集帳戶之
    人或其轉手之人基於為自己不法所有之犯意，利用上開帳戶
    ，分別於同年5月10日、11日，撥打電話予甲○○、乙○○
    ，均佯稱係渠等之朋友，亟需資金周轉，致甲○○、乙○○
    陷於錯誤，各依該不詳人士之指示，甲○○先後於96年5月
    10 日轉帳新臺幣（下同）25,000元、5,000元，於96年5月
    11日轉帳5,000元至丙○○上開郵局帳戶；乙○○則於96年5
    月11日匯款6,000元至丙○○上開郵局帳戶。嗣經甲○○、
    乙○○等心覺有異而報警處理，始悉上情。
二、案經甲○○、乙○○訴請宜蘭縣政府警察局礁溪分局報告臺
    灣宜蘭地方法院檢察署檢察官偵查起訴。
    理  由
一、訊據被告丙○○矢口否認犯行，辯稱：伊之郵局帳戶並未使
    用，因此放置於機車前方之開放式置物籃內，伊於96年5月
    15 日才發現存摺、金融卡等遺失，但存摺內並無存款，就
    沒有去警局報案，但有辦理掛失云云。然查：
  (一)96年5月10日、96年5月11日確有詐欺行為人撥打電話予被害
    人甲○○、乙○○，佯稱係渠等之友人，亟需資金周轉，致
    接獲電話之被害人甲○○、乙○○信以為真，分別為事實欄
    所載之轉帳或匯款至被告郵局帳戶等事實，業據被害人甲○○、乙○○於警詢中指述綦詳，並有交易明細表、匯款申請
    書（存根聯）、查詢帳戶最近交易資料，及臺灣郵政股份有
    限公司96年8月13日儲字第0960722319號函暨所附立帳資料
    、客戶歷史交易清單存卷可稽。
  (二)被告雖辯稱係將郵局帳戶之存簿、金融卡置於機車前方之開
    放式置物籃內，不慎遺失云云。惟被告年30歲有餘，並非不
    知世事，當知金融卡為金融交易之個人重要憑證，專有性甚
    高，應謹慎妥善保管以免遺失，被告卻稱將其因沒有使用到
    郵局帳戶，即隨意將郵局帳戶之金融卡丟在機車前方之開放
    式置物籃內云云（見偵查卷第6頁），而任由該金融卡遺失
    或遭竊，此辯解已與常理相悖。又被告於警詢、偵審中，均
    辯稱伊有向臺灣郵政股份有限公司申辦掛失云云（見警卷第
    4頁、偵查卷第34頁、本院卷第35頁），但依臺灣郵政股份
    有限公司前揭函示內容，被告並未向臺灣郵政股份有限公司
    申辦帳戶停用，此有前開函文可查，益徵被告所辯不實。
  (三)況且欲使用金融卡領款者，須於提款機上依指令操作並輸入
    正確之密碼，方可順利領得款項。依據卷附被告郵局帳戶之
    歷史交易明細資料所示，被害人甲○○遭詐騙匯款之96年5
    月10日當日，曾有金融卡提款之紀錄，依該提款方式提領金
    額，即有輸入密碼之必要。而被告於偵審中始終供稱其郵局
    帳戶之密碼係生日620524，且該日期僅其本人與其母親知悉
    ，其母業已過世（見偵查卷第34、38頁、本院卷第36頁）；
    復於本院審理中供述該金融卡並未與其相關身分資料一同置
    放等語（見本院卷第36頁）。則以被告提款密碼達6碼之多
    ，倘被告未主動告知他人提款密碼，他人縱或拾得或竊得被
    告郵局帳戶之金融卡，既未一併取得與被告生日相關之資料
    ，自難憑以猜得被告提款之密碼。而單憑隨機輸入密碼即領
    得被告帳戶內現金之可能性，實微乎其微。是依前所述，若
    非被告主動將郵局帳戶金融卡及密碼等資料交付蒐集帳戶之
    人使用，該蒐集帳戶之人或轉手之人顯難以提領被害人甲○○、乙○○匯入之款項。
  (四)且查，本案取得金融卡之詐欺行為人既有意利用被告之郵局
    帳戶作為詐騙之工具，自須確保被害人匯款至該帳戶後，該
    帳戶不會因被告掛失、提領，而致詐欺行為人無法憑金融卡
    領款，否則詐欺行為人向被害人施用詐術等行為，豈非徒勞
    無功？本案詐欺行為人既撥打電話要求被害人甲○○、乙○○匯款至被告郵局帳戶，自已有把握被告不會報警、掛失止
    付或自行提領帳戶金額，此等確信，在該帳戶係拾得或竊得
    他人帳戶之情形，顯無發生之可能。是被告辯稱並未交付其
    郵局帳戶予他人使用云云，顯難採信。
  (五)綜上所述，被告所辯不足採信，其自行將金融卡連同密碼自
    行交付蒐集帳戶之人，以供詐欺犯罪使用之事實，彰彰明甚
    。而按金融帳戶事關個人財產權益之保障，其專有性甚高，
    一般人均具備防止他人任意使用之認識；且申請開立金融帳
    戶並無任何特殊之限制，一般人均得以存入最低開戶金額方
    式申辦金融帳戶使用，並無使用他人金融帳戶之必要；而依
    一般人之日常生活經驗，若有不熟識之人不以自己名義申請
    帳戶，反蒐集他人金融帳戶使用，衡情可知係欲利用他人帳
    戶作為財產犯罪工具，藉以隱瞞身分、逃避查緝。被告並非
    年輕識淺，爾來電視或報章媒體亦多有詐騙者蒐購人頭帳戶
    持以詐欺之新聞，是被告對於他人蒐集帳戶，可能係利用人
    頭帳戶做為詐欺取財及躲避偵查之工具，應足以預見。被告
    卻仍提供帳戶，足見其有幫助蒐集帳戶者或其轉手之人從事
    詐欺取財行為之不確定故意，而提供帳戶作為財產犯罪之工
    具。
  (六)綜上，本件事證明確，被告犯行洵堪認定，應予依法論科。
二、核被告所為，係犯刑法第339條第1項詐欺取財罪之幫助犯，
    爰依刑法第30條第2項之規定，按正犯之刑減輕之。又被告
    有犯罪事實欄所載之科刑執行情形，此有臺灣高等法院被告
    前案紀錄表在卷可稽，其於受有期徒刑之執行完畢後，5年
    內故意再犯本案有期徒刑以上之罪，為累犯，應依刑法第47
    條第1項規定加重其刑。爰審酌被告前有賭博、麻藥、搶奪
    前科，素行非佳；又提供帳戶供他人詐欺取財，增加被害人
    尋求救濟之困難，並使犯罪之追查趨於複雜，助長犯罪；兼
    衡被害人所受損害之程度、被告目前無業之工作狀況，暨被
    告犯罪後始終否認犯行，未見悔意之犯後態度等一切情狀，
    量處如主文所示之刑，並諭知易科罰金之折算標準。
據上論斷，應依刑事訴訟法第299條第1項前段，刑法第30條第1
項、第2項、第339條第1項、第47條第1項、第41條第1項前段，
刑法施行法第1條之1第1項、第2項前段，判決如主文。
本案經檢察官賴慶祥到庭執行職務。
中    華    民    國    97    年    5     月    5     日
            刑事第三庭審判長法  官  林惠玲
                            法  官  劉家祥
                            法  官  鄧晴馨
以上正本證明與原本無異。
如不服本判決應於收受本判決後10日內向本院提出上訴書狀，並
應敘述具體理由。若未敘述理由者，應於上訴期間屆滿後20日內
向本院補提理由書狀(均須按他造當事人之人數附繕本)。
                            書記官  吳文雄
中    華    民    國    97    年    5     月    6     日
附錄本案論罪科刑法條：
中華民國刑法第339條第1項
（普通詐欺罪）
意圖為自己或第三人不法之所有，以詐術使人將本人或第三人之
物交付者，處5年以下有期徒刑、拘役或科或併科1千元以下罰金
。


司法院資訊處製作；財團法人民間司法改革基金會備份。
